【裁判字號】    97,審訴,635
【裁判日期】    970418
【裁判案由】    毒品危害防制條例
【裁判全文】
臺灣桃園地方法院刑事判決             97年度審訴字第635號
公  訴  人  臺灣桃園地方法院檢察署檢察官
被      告  甲○○
指定辯護人  本院公設辯護人  林銘宏
上列被告因毒品危害防制條例案件，經檢察官提起公訴（97年度
毒偵字第902 號），被告於本院準備程序進行中，就被訴事實為
有罪之陳述，經本院告知簡式審判程序意旨，並聽取當事人及辯
護人之意見後，本院裁定依簡式審判程序審理，判決如下：
    主  文
甲○○施用第一級毒品，累犯，處有期徒刑壹年月。
    事  實
一、甲○○前於民國89年間因施用第一級毒品案件，經本院裁定
    送觀察、勒戒後，認有繼續施用毒品之傾向，再由本院裁定
    令入戒治處所施以強制戒治，已於91年3 月9 日期滿執行完
    畢，被告所涉上開施用毒品犯行，並經本院以89年度訴字第
    1276號刑事判決，判處有期徒刑1 年確定。復因施用第二級
    毒品案件，經本院以90年度易字第353 號刑事判決，判處有
    期徒刑7 月確定。又因竊盜等案件，經本院以90年度易字第
    590 號刑事判決，分別判處有期徒刑1 年6 月、5 月、5 月
    ，並定其應執行刑為應執行有期徒刑2 年2 月確定。上開各
    罪，並經本院以90年度聲字第3183號裁定定其應執行刑為應
    執行有期徒刑3 年8 月確定，於94年1 月28日假釋出監，所
    餘刑期並付保護管束，至94年8 月5 日因保護管束期滿，假
    釋未經撤銷，所餘刑期視為已執行完畢。詎其仍不知悛悔，
    於96年7 月17日下午1 時許，在其桃園縣八德市○○路○段
    428 巷17弄1 衖5 之1 號住處，將第一級毒品海洛因及第二
    級毒品甲基安非他命一併置入針筒，再注射於血管之方式，
    同時施用海洛因及甲基安非他命1 次。嗣於同日下午3 時10
    分許，經警依毒品危害防制條例列管毒品人口規定通知甲○
    ○到場採集尿液送驗，呈甲基安非他命及嗎啡陽性反應。
二、案經桃園縣政府警察局八德分局報請臺灣桃園地方法院檢察
    署檢察官偵查起訴。
    理  由
一、程序部分：本件被告甲○○所犯係死刑、無期徒刑或最輕本
    刑為3 年以上有期徒刑以外之罪，其於準備程序中就被訴事
    實為有罪之陳述，經本院告知簡式審判程序之旨，並聽取當
    事人意見後，經本院合議庭依刑事訴訟法第273 條之1 第1
    項規定，裁定由受命法官獨任進行簡式審判程序，合先敘明
    。
二、上揭犯罪事實，業據被告於檢察官偵訊及本院審理時坦承不
    諱，且被告於96年7 月17日下午3 時10分許為警採集之尿液
    ，經送驗結果呈甲基安非他命、嗎啡陽性反應，此有臺灣檢
    驗科技股份有限公司濫用藥物尿液檢驗報告及列管毒品人口
    尿液檢體採集送驗紀錄表各1 紙在卷可稽，被告之自白堪認
    與事實相符，又按92年7 月9 日新修正之毒品危害防制條例
    刪除二犯及三犯之規定，一改修法前繁雜之處遇程序，僅將
    施用毒品者簡化區分為初犯、再犯，並認施用毒品者係屬病
    患性犯人，以觀察、勒戒戒除其身癮，並以強制戒治去除其
    心癮。經觀察、勒戒或強制戒治執行完畢釋放後，若係5 年
    後再犯該條例第10條施用毒品罪者，與同條例第20條第1 項
    、第2 項關於「初犯」之處理方式相同，檢察官應先聲請法
    院裁定令被告入勒戒處所觀察、勒戒，並視有無繼續施用毒
    品傾向，決定應予釋放、為不起訴之處分，或應聲請法院裁
    定令入戒治處所強制戒治；若係5 年內「再犯」同條例第10
    條施用毒品罪者，依同條例第23條第2 項規定，檢察官則應
    依法追訴。觀諸該條例第20條第3 項之修正理由：「觀察、
    勒戒或強制戒治5 年後再犯者，顯見前所實施之觀察、勒戒
    或強制戒治已足以遮斷其施用毒品之癮，為期自新及協助其
    戒除毒癮，對此5 年後再犯者，爰明定仍適用初犯之規定，
    先經觀察、勒戒、強制戒治之程序。」及同條例第23條第2
    項之修正理由：「為配合簡化施用毒品犯之刑事處遇程序，
    並鑑於經觀察、勒戒或強制戒治執行完畢釋放後5 年內再犯
    者，其再犯率甚高，原據以實施之觀察、勒戒及強制戒治既
    已無法收其實效，自應施以刑事處遇。」顯然如施用毒品者
    係前經觀察、勒戒或強制戒治等治療程序執行完畢5 年後，
    始再施用毒品之「初犯」，因前所執行之觀察、勒戒或強制
    戒治已足收戒除毒癮之效，自應重新執行觀察、勒戒或強制
    戒治等治療程序，並於治療程序執行完畢後，由檢察官為不
    起訴處分，毋庸對之追訴處罰；反之，在「再犯」之情形，
    因其先前所為治療程序顯未能收戒斷毒癮之效，且考量施用
    毒品者之再犯率偏高，乃簡化其刑事處遇程序，而逕予追訴
    處罰，不再施以治療程序。參酌上開立法理由，修正毒品危
    害防制條例就施用毒品者，祇於「初犯」及「5 年後再犯」
    二種情形，有其追訴條件之限制，即須於初犯經觀察、勒戒
    或強制戒治釋放後，5 年內均無施用毒品之行為，始能認其
    前所實施之觀察、勒戒或強制戒治已足遮斷毒癮，而得於5
    年後再犯時，再予適用初犯之規定，重行觀察、勒戒等程序
    。倘5 年內已經再犯，被依法追訴處罰，縱其第3 次（或第
    3 次以上）施用毒品之時間在初犯釋放5 年以後，即與「5
    年後再犯」之情形有別，且因已於「5 年內再犯」，顯見其
    再犯率甚高，原實施觀察、勒戒或強制戒治，已無法收其實
    效，而無5 年戒斷期之存在，自無再經觀察、勒戒及強制戒
    治之必要，應由檢察官逕行起訴，始符新法修正之本旨（最
    高法院95年度台非字第59號、第65號判決意旨參照），查被
    告曾有事實欄一、所載之施用毒品犯行，有臺灣高等法院被
    告前案紀錄表1 紙附卷可稽，其本件施用毒品犯行非屬「初
    犯」及「5 年後再犯」之情形，依上開說明，自應逕予以論
    罪科刑。綜上，本件事證明確，被告犯行堪以認定。
三、核被告所為，係犯毒品危害防制條例第10條第1 項之施用第
    一級毒品罪及同條第2 項之施用第二級毒品罪。被告於施用
    第一級、第二級毒品前持有第一級、第二級毒品之低度行為
    為施用毒品之高度行為所吸收，均不另論罪。被告同時施用
    第一級毒品海洛因、第二級毒品甲基安非他命之行為，係一
    行為觸犯二罪名之想像競合犯，應從一重之施用第一級毒品
    罪論處。被告有事實欄所述之犯罪科刑及執行完畢紀錄，此
    有臺灣高等法院被告前案紀錄表在卷可按，被告受徒刑之執
    行完畢後，於5 年以內，故意再犯本件有期徒刑以上之罪，
    為累犯，應依刑法第47條第1 項之規定加重其刑。爰審酌被
    告之素行、其前已曾因施用毒品案件，經送觀察、勒戒及強
    制戒治，且判處罪刑，仍不知戒絕，復再觸犯本件犯行，顯
    示其定力不足、意志不堅、易受外界誘惑，原不宜寬縱，惟
    念其坦承犯行，態度尚屬良好等一切情狀，量處如主文所示
    之刑，以示懲儆。
據上論斷，應依刑事訴訟法第273 條之1 第1 項、第299 條第1
項前段，毒品危害防制條例第10條第1 項、第2 項，刑法第11條
前段、第55條、第47條第1 項，判決如主文。
本案經檢察官董良造到庭執行職務。
中    華    民    國    97    年    4     月    18    日
                        刑事庭  法  官  曾家貽
以上正本證明與原本無異。
如不服本判決，應於送達後10日內，向本院提出上訴狀。
                                書記官  陳淑瓊
中    華    民    國    97    年    4     月    18    日
附錄本案論罪科刑依據之法條：
毒品危害防制條例第10條
施用第一級毒品者，處6 月以上5 年以下有期徒刑。
施用第二級毒品者，處3 年以下有期徒刑。


司法院資訊處製作；財團法人民間司法改革基金會備份。
